臺灣橋頭地方法院民事判決
111年度橋簡字第598號
原      告  葉育銘  
被      告  李金益  

            李翊賓  
上列當事人間請求侵權行為損害賠償事件，經刑事庭移送前來(1
11年度交簡附民字第80號)，本院於民國111年8月19日言詞辯論
終結，判決如下：
    主  文
被告應連帶給付原告新臺幣壹拾萬零貳拾玖元，及自民國一一一
年四月十七日起至清償日止，按週年利率百分之五計算之利息。
原告其餘之訴駁回。
訴訟費用由被告連帶負擔百分之三十，餘由原告負擔。
本判決關於原告勝訴部分得假執行。但被告如各以新臺幣壹拾萬
零貳拾玖元為原告預供擔保，免為假執行。
原告其餘假執行之聲請駁回。 
    事實及理由
一、被告經合法通知，均未於言詞辯論期日到場，核無民事訴訟
    法第386 條各款所列之情形，爰依原告聲請，由其一造辯論
    而為判決。 
二、原告主張：被告李金益於民國110年4月10日23時57分許，無
    駕駛執照、酒後駕駛車牌號碼000-0000號自用小客車，沿高
    雄市左營區榮佑路快車道由東往西方向行駛，途至該路與民
    族一路口時，因疏未注意車前狀況，追撞適於該處停等紅燈
    、由原告駕駛之車牌號碼000-0000號自用小客車(下稱系爭
    車輛)，致原告受有頭部鈍挫傷合併輕微腦震盪之傷害(下稱
    系爭事故)。原告因系爭事故受有醫療費用新臺幣(下同)1,1
    80元、工作薪資損失11,820元、系爭車輛維修費用249,475
    元、精神慰撫金100,000元之損害。另被告李翊賓為被李金
    益之子，且為車牌號碼000-0000號自用小客車車主，當知李
    金益普通小型車駕駛執照已因酒後駕車而遭吊銷，仍將上開
    車輛交由李金益駕駛，有違道路交通管理處罰條例第21條第
    5項、第1項第4款之保護用路人法律，依民法第184條第2項
    、第185條第1項之規定，自應負連帶損害賠償之責。為此依
    侵權行為之法律關係提起本件訴訟。聲明：(一)被告應連帶
    給付原告362,475元，及自刑事附帶民事訴訟起訴狀繕本送
    達翌日起至清償日止，按年利率5%計算之利息。(二)願供擔
    保請准宣告假執行。
三、被告經合法通知，均未於言詞辯論期日到場爭執，亦未提出
    書狀作何陳述或聲明。　　
四、得心證之理由：
（一）按因故意或過失，不法侵害他人之權利者，負損害賠償責
      任；汽車、機車或其他非依軌道行駛之動力車輛，在使用
      中加損害於他人者，駕駛人應賠償因此所生之損害；不法
      侵害他人之身體時，對於被害人因此喪失或減少勞動能力
      或增加生活上之需要時，應負損害賠償責任；不法侵害他
      人之身體者，被害人雖非財產上之損害，亦得請求賠償相
      當之金額，民法第184 條第1 項前段、第191條之2前段、
      第193 條第1 項、第195 條第1 項前段分別定有明文。次
      按汽車行駛時，駕駛人應注意車前狀況，並隨時採取必要
      之安全措施，道路交通安全規則第94條第3項亦規定甚明
      。經查，原告主張李金益於上揭時、地，駕車過失致其受
      傷之事實，業據提出高雄榮民總醫院診斷證明書為證(見
      附民卷第9頁)，且據李金益於刑事程序中所自承(見審交
      易卷第41頁)，李金益並因過失致原告受傷，經本院以111
      年度交簡字第151號判決處拘役50日，此經本院依職權核
      閱上開刑事案卷無訛。是李金益就系爭事故之發生為有過
      失，其過失並與原告所受傷害及系爭車輛損壞之結果間具
      有相當因果關係，揆諸上開規定，李金益就原告所受損害
      自應負損害賠償責任無疑。茲分就原告請求賠償之項目、
      金額析述如下：
　　1.醫療費用：
　　　原告主張其因系爭事故受有傷害，支出醫療費用1,180元
      ，並提出高雄榮民總醫院醫療費用收據為證(見附民卷第1
      0-1頁至第11頁)，其請求被告給付該醫療費用，應屬有據
      。
　　2.工作薪資損失：
　　　原告另主張其因系爭事故受傷，因而請假休養3日，受有
      薪資損失11,820元，並提出高雄榮民總醫院診斷證明書為
      憑(見附民卷第9頁)。而參之上開診斷證明書所載，原告
      因系爭事故所受傷勢，有休息3日之必要，復經本院依職
      權函詢千輝貿易有限公司原告請假及扣薪情形，函覆略以
      ：原告於110年4月間因發生車禍，自110年4月11日起至同
      年月13日請假3日在家休養，扣減薪資金額為11,913元等
      語(見本院卷第97頁)。是原告請求薪資損失11,820元，亦
      屬有據。
　　3.系爭車輛維修費：
　　⑴原告主張其因系爭事故，受有系爭車輛維修費249,475元之
      損害。而依原告所提估價單所示，原告分別於110年4月23
      日、同年9月22日將系爭車輛送請估價，本院遂依職權函
      詢九和汽車股份有限公司，請其確認兩次估價單內容是否
      均為系爭事故所致，經函覆：因兩次進場評估位置不同，
      所以不確定有無關聯性，且車主僅做評估並未進廠進行維
      修等語(見本院卷第63頁)，本院當無從認原告所提110年9
      月22日估價單維修項目確與系爭事故相關。原告就此雖主
      張該次估價內容亦為系爭車禍所致，而為整車烤漆估價等
      情(見本院卷第101頁)，然該次估價時間距離系爭事故發
      生日期已隔相當時日，原告本非不得於同年4月23日即併
      予估價，焉有相隔數月後始再行估價整車烤漆之理，是應
      認原告上開主張非可採信，是應以原告所提110年4月23日
      估價單為系爭車輛維修費用之計算基礎，先予說明。
　　⑵按物被毀損時，被害人固得請求加害人賠償物被毀損所減
      少之價額，並以修復費用為估定之標準，然應以必要者為
      限( 如修理材料以新品換舊品，應予折舊) 。是損害賠償
      既係在填補被害人所受之損害，使其回復物被毀損前之應
      有狀態，自不應使被害人額外受利，故被害人修理材料以
      新品換舊品者，應予折舊。查原告雖請求系爭車輛之修復
      費用共計191,475元(含工資54,140元、零件137,335元)，
      並提出九和汽車股份有限公司高雄分公司服務廠估價單為
      證(見附民卷第15頁至第17頁)。然依上開說明，計算被告
      此部分應負擔損害賠償數額時，自應扣除上開材料折舊部
      分，始屬合理。又依行政院所頒固定資產耐用年數表及固
      定資產折舊率表，非運輸業用客車、貨車之耐用年數為5
      年，依平均法計算其折舊結果（即以固定資產成本減除殘
      價後之餘額，按固定資產耐用年數表規定之耐用年數平均
      分攤，計算折舊額），每年折舊率為5分之1，而系爭車輛
      自出廠日102年6月，迄本件車禍發生時即110年4月10日，
      已顯逾耐用年數，則零件殘價應為22,889元【計算式：殘
      價＝取得成本÷( 耐用年數＋1)即137,335÷(5+1)≒22,889（
      小數點以下四捨五入）】。從而，原告所得請求之維修費
      用，為系爭車輛零件殘價22,889元，加計不用折舊之工資
      54,140元，共77,029元。
　　4.精神慰撫金：
　　　按慰撫金之多寡，應斟酌雙方之身分、地位、資力與加害
      程度，及其他各種情形核定相當之數額，故慰撫金之金額
      是否相當，自應依實際加害情形與被害人所受之痛苦及雙
      方之身分、地位、經濟狀況等關係決定之。審酌原告自陳
      大學畢業，現從事木地板業務，名下有薪資、利息所得，
      李金益國小畢業，現從事營造業，名下有薪資所得、汽車
      等財產，業據原告陳明在卷(見本院卷第102頁)，並有李
      金益調查筆錄、兩造稅務電子閘門財產所得調件明細表在
      卷可憑。本院衡酌原告因李金益過失行為所受傷勢，身心
      應受有相當之痛苦，兼衡兩造之身分、地位、經濟狀況、
      被告侵權行為態樣及原告所受傷勢等一切情狀，認原告請
      求100,000元之精神慰撫金，尚屬過高，應以10,000元為
      適當。
　　5.綜上，原告所得請求李金益賠償之金額應為100,029元(計
      算式：1,180+11,820+10,000+77,029=100,029)，洵堪認
      定。　　　　
（二）又按違反保護他人之法律，致生損害於他人者，負賠償責
      任。但能證明其行為無過失者，不在此限；數人共同不法
      侵害他人之權利者，連帶負損害賠償責任。不能知其中孰
      為加害人者亦同，民法第184條第2項、第185條第1項亦有
      明文。再汽車駕駛人駕駛執照業經吊銷仍駕駛小型車或機
      車者，處6,000元以上12,000元以下罰鍰，並當場禁止其
      駕駛；汽車所有人允許第1項第1款至第5款之違規駕駛人
      駕駛其汽車者，除依第1項規定之罰鍰處罰外，並記該汽
      車違規紀錄1次。但如其已善盡查證駕駛人駕駛執照資格
      之注意，或縱加以相當注意而仍不免發生違規者，不在此
      限，道路交通管理處罰條例第21條第1項第4款、第5項著
      有法文。上開道路交通管理處罰條例規定係因駕駛人駕照
      若遭吊銷，自非領有合格駕駛執照之人，倘容許該等駕駛
      人任意駕駛車輛上路，不啻增加用路人之危險，是屬保護
      他人法律無訛，若有違反，即應推定汽車所有人允許駕駛
      執照遭吊銷之人駕駛汽車行為為有過失。而查，李金益原
      考領有普通小型車駕駛執照，嗣因酒駕自104年6月28日起
      至107年6月27日遭吊銷，迄未重新考領等情，又李金益當
      日駕駛之車牌號碼000-0000號自用小客車為李翊賓所有，
      有公路監理電子閘門列印資料可佐，是李翊賓既為上開車
      輛所有人，自應善盡查證李金益駕駛資格之義務，揆諸上
      開規定及說明，自應認李翊賓所為已違反保護他人之法律
      ，且為系爭事故發生之共同原因，原告主張被告應連帶負
      損害賠償之責，應屬有據。　　　
五、綜上所述，原告依侵權行為之法律關係，請求被告連帶給付
    100,029元，及自起訴狀繕本送達翌日即111年4月17日起(見
    附民卷第35頁至第39頁送達證書)至清償日止，按週年利率5
    %計算之利息，為有理由，應予准許。逾此範圍之請求，則
    屬無據，應予駁回。　
六、本件原告勝訴部分係依民事訴訟法第427條第2項第11款規定
    ，適用簡易訴訟程序所為被告敗訴之判決，依同法第389 條
    第1 項第3 款規定，應依職權宣告假執行。原告固聲明願供
    擔保請准宣告假執行，然此僅為促使本院依職權發動，毋庸
    為准駁之諭知。並依職權宣告被告如各預供相當之擔保，得
    免為假執行。至原告敗訴部分既經駁回，其假執行之聲請即
    失所附麗，應併予駁回。
七、本件事證已臻明確，兩造其餘攻擊防禦方法及證據，核與判
    決之結果不生影響，爰不一一論列，併此敘明。
八、訴訟費用負擔之依據：民事訴訟法第79條、第85條第2項。 　　　　　　　　　　
中　　華　　民　　國　　111 　年　　9 　　月　　 2　　日
    　　　　　　　橋頭簡易庭　法　　　官  薛博仁
以上正本係照原本作成。
如不服本判決，應於送達後20日內，向本院提出上訴狀並表明上
訴理由，如於本判決宣示後送達前提起上訴者，應於判決送達後
20日內補提上訴理由書（須附繕本）。
    　　　　　　　　　　　　  書　記　官  林國龍
中　　華　　民　　國　　111 　年　　9 　　月　　 2　　日